【裁判字號】    92,交抗,876
【裁判日期】    921212
【裁判案由】    違反道路交通管理處罰條例
【裁判全文】
臺灣高等法院交通事件裁定                        九十二年度交抗字第八七六號
    抗  告  人
    即受處分人  陳甲○○
右抗告人因違反交通管理處罰條例案件，不服台灣桃園地方法院中華民國九十二年六
月二十日裁定（九十二年度交聲字第八三號），提起抗告，本院裁定如左：
    主  文
抗告駁回。
    理  由
一、本件原裁定以抗告人即異議人經屢次合法通知均未到庭，故以其異議聲請書為其
    異議理由，合先敘明。按道路交通管理處罰條例第六十五條規定：「汽車所有人
    、駕駛人違反道路交通管理，經主管機關裁決後逾十五日未向管轄地方法院聲明
    異議，或其聲明異議經法院裁定確定，而不依裁決或裁定繳納罰鍰或不繳送汽車
    牌照、駕駛執照者，依左列規定處理之：．．．三、罰鍰不繳者，按其罰鍰數額
    ，易處吊扣汽車牌照或駕駛執照一個月至三個月；不依期限繳送汽車牌照或駕駛
    執照者，吊銷其汽車牌照或駕駛執照」、同條第二項「前項第三款之汽車所有人
    、駕駛人如無汽車牌照或駕駛執照可資易處吊扣時，得就原處分或裁定確定之罰
    鍰加倍處罰；逾十五日後仍不繳納者，移送法院強制執行」，該條之規定係在主
    管機關裁決後未聲明異議或聲明異議經法院裁定確定後，仍不依裁決或裁定內容
    繳納罰鍰為前提之情形下，才有由主管機關裁量易處吊扣汽車牌照或駕駛執照之
    處分，本件異議人之異議聲請書內對無照駕駛之違規事由並無爭執，堪信屬實，
    異議人於裁決後向本院提起異議，尚未經原審裁定，即聲請要易處汽車牌照，核
    與該條文之前提要件不符，其異議之理由顯於法不合。況按交通部八十五年九月
    二日交路（八五）字第００五八四一號函之意旨：查道路交通管理處罰條例第六
    十五條第一項第三款對罰鍰不繳納者，按其罰鍰數額，易處吊扣汽車牌照或駕駛
    執照一個月至三個月規定之旨意，其所為吊扣「汽車牌照」或「駕駛執照」之處
    罰，係分別針對屬於汽車所有人之違規予以吊扣「汽車牌照」之處分，屬汽車駕
    駛人之違規予以吊扣「駕駛執照」之處分，而非不論其違規究屬汽車所有人或駕
    駛人之行為，以有「汽車牌照」或「駕駛執照」之一可供吊扣論處，有該函文一
    紙附卷可稽，再按道路交通管理處罰條例第二十一條規定：「汽車駕駛人，有左
    列情況之一者，處新臺幣六千元以上一萬二千元以下罰鍰，並當場禁止其駕駛及
    扣留其車輛牌照：一、未領有駕駛執照駕車者。」，係明定無照駕駛以汽車駕駛
    人為處罰對象，非以汽車所有人為處罰對象，屬汽車駕駛人之違規，只能聲請易
    處吊扣駕駛執照，是以異議人聲請易以吊扣汽車牌照，於法不合，異議人之聲請
    顯無理由，應予駁回。
二、抗告意旨略以抗告人年逾六十且無收入，欲將伊因無駕駛執照騎乘機車之罰鍰七
    千二百，易以吊扣伊購置已達十餘年之機車，繳送監理站，以變賣作為公益之用
    ，警察普遍路檢，是否合法、適當云云。
三、按道路交通管理處罰條例第六十五條規定：「汽車所有人、駕駛人違反道路交通
    管理，經主管機關裁決後逾十五日未向管轄地方法院聲明異議，或其聲明異議經
    法院裁定確定，而不依裁決或裁定繳納罰鍰或不繳送汽車牌照、駕駛執照者，依
    左列規定處理之：．．．三、罰鍰不繳者，按其罰鍰數額，易處吊扣汽車牌照或
    駕駛執照一個月至三個月；不依期限繳送汽車牌照或駕駛執照者，吊銷其汽車牌
    照或駕駛執照」，該條之規定係在主管機關裁決後未聲明異議或聲明異議經法院
    裁定確定後，仍不依裁決或裁定內容繳納罰鍰為前提之情形下，才有由主管機關
    裁量易處吊扣汽車牌照或駕駛執照之處分。查抗告人陳甲○○於民國八十九年十
    一月六日晚上九時許騎乘車牌號碼ＳＨＳ－０３５號輕型機車行經桃園縣八德市
    ○○路與永豐路口時，為桃園縣警察局八德分局廣興派出所警員攔截舉發「無照
    駕駛」，並填製桃警局交字第Ｄ九Ａ二一三四三七號舉發違反道路交通管理事件
    通知單等事實，有經抗告人簽署之舉發違反道路交通管理事件通知單在卷可稽，
    亦為抗告人所不否認，抗告人違規事實明確，抗告人於原處分機關裁決後即向原
    審法院提起異議，整個交通處罰程之異議序尚未經法院裁定確定，即聲請要易處
    汽車牌照之吊扣，抗告人以異議確定後之執行問題提起本件之異議，揆諸前揭法
    律之規定，自屬無理由，原審以抗告人異議之理由於法不合，駁回抗告人於原審
    之異議，核無違誤，抗告人之抗告為無理由，應予駁回。
四、依道路交通管理處罰條例第八十九條，道路交通案件處理辦法第二十六條，刑事
    訴訟法第四百十二條，裁定如主文。
中      華      民      國      九十二      年    十二    月    十二    日
                              台灣高等法院交通法庭
                                  審判長法  官  陳  正  雄
                                        法  官  劉  壽  嵩
                                        法  官  許  宗  和
右正本證明與原本無異。
不得再抗告。
                                        書記官  廖  艷  莉
中      華      民      國      九十二      年    十二    月    十六    日


司法院資訊處製作；財團法人民間司法改革基金會備份。
